臺灣高雄地方法院民事判決　　　　　　　 96年度訴字第186號
原　　　告　金將科技文化事業股份有限公司
法定代理人　乙○○
訴訟代理人　甲○○
被　　　告　丙○○
上列當事人間請求損害賠償事件，原告提起刑事附帶民事訴訟（
95年度簡附民字第176 號），經本院刑事庭移送前來，本院於民
國96年4 月25日言詞辯論終結，判決如下：
    主  文
被告應將如附件所示之道歉啟事，以五公分乘七公分之版面，刊
登於聯合報全國版第一版報頭下廣告欄一日。
原告其餘之訴駁回。
訴訟費用由被告負擔百分之一，餘由原告負擔。
    事實及理由
一、原告主張：被告於民國94年11月23日16時42分許，在本院高
    雄簡易庭第一法庭公開審理94年度雄簡字第1464號侵權行為
    損害賠償事件時，於不特定多數人得共見共聞之場所內，公
    然以「他們這個音樂流氓」等語侮辱原告，不法侵害原告之
    名譽權。茲因原告因被告上開侮辱行為，受有莫大痛苦，爰
    依侵權行為之法律關係，本於民法第195 條第1 項之規定，
    提起本訴，請求被告賠償原告之非財產上之損害，並按照原
    告94年度營業額之10分之1 ，請求被告賠償新臺幣（下同）
    3,800,000 元。另被告公然侮辱原告，業已嚴重侵害原告之
    名譽權，併請求被告將如附件所示之道歉啟事，以5 公分乘
    7 公分之版面，字體16，刊登於自由時報及聯合報全國版第
    一版報頭下廣告欄1 日。並聲明求為判決：(1)被告應給付原
    告3,800,000 元，及自刑事附帶民事起訴狀繕本送達之日起
    至清償日止，按週年百分之5 計算之利息。(2)被告應將如附
    件所示之道歉啟事，以5 公分乘7 公分之版面，字體16，刊
    登於自由時報及聯合報全國版第一版報頭下廣告欄1 日。
二、被告則以：被告僅係單純引述新聞上之評論，陳述國內存在
    「音樂流氓」之事實及現象，並未指明何人係「音樂流氓」
    ，亦非指摘原告為「音樂流氓」。又被告並非將毀損原告名
    譽之事，表白於特定之第三人，應不致貶損原告在社會上之
    評價。且被告之行為係為自衛、自辯，對可受公評之事引述
    新聞上之評論，應有阻卻違法事由存在，而非不法。退而言
    之，縱認被告確有侵害原告名譽權之行為，因法人並無精神
    上痛苦，原告應不得請求賠償非財產上損害，且被告僅於法
    庭內陳述，嗣又已當庭撤回該陳述，已可回復原告之名譽，
    原告請求將如附件所示之道歉啟事，刊登於自由時報及聯合
    報，顯無必要。況原告明知自己並無著作權卻仍向被告主張
    權利，已有不當，原告要求被告須賠償鉅額之損害賠償，顯
    與比例原則不合等語，資為抗辯。並聲明：駁回原告之訴，
    如受不利之判決，願供擔保，請准免為假執行。
三、兩造不爭執之事實：
  (一)本院高雄簡易庭於94年11月23日16時42分許，在高雄簡易庭
    第一法庭以公開審理方式，審理94年度雄簡字第1464號侵權
    行為損害賠償事件。
  (二)被告經本院高雄簡易庭於95年10月30日以95年度簡上字第13
    53號刑事案件，認定其於上揭時地，以「他們這個音樂流氓
    」等語，公然侮辱原告，判處罰金3,000 元，被告不服提起
    上訴，再經本院於96年2 月27日以95年度簡上字第1353號刑
    事判決駁回上訴而告確定。
四、本件爭點：
  (一)被告是否於前揭時地以上開言詞，不法侵害原告之名譽權？
  (二)原告請求被告賠償非財產上之損害賠償3,800,000 元，及自
    刑事附帶民事起訴狀繕本送達之日起至清償日止，按週年百
    分之5 計算之利息，有無理由？原告請求被告將如附件所示
    之道歉啟事，以5 公分乘7 公分之版面，字體16，刊登於自
    由時報及聯合報全國版第一版報頭下廣告欄1 日，有無理由
    ？
五、得心證之理由：
  (一)被告是否於前揭時地以上開言詞，不法侵害原告之名譽權？
    1.本件原告主張被告於94年11月23日16時42分許，在本院高
      雄簡易庭第一法庭公開審理94年度雄簡字第1464號侵權行
      為損害賠償事件時，於多數人得共見共聞之場所內，公然
      以「他們這個音樂流氓」等語侮辱原告，不法侵害原告之
      名譽權之事實，為被告所否認，辯稱：被告僅係單純引述
      新聞上之評論，陳述國內存在「音樂流氓」之事實及現象
      ，並未指明何人係「音樂流氓」，亦非指摘原告為「音樂
      流氓」。又被告並非將毀損原告名譽之事，表白於特定之
      第三人，應不致貶損原告在社會上之評價。且原告之行為
      係為自衛、自辯，對可受公評之事引述新聞上之評論，應
      有阻卻違法事由存在，而非不法云云。經查：
      (1)觀之臺灣高雄地方法院檢察署檢察事務官勘查本院高雄
        簡易庭94年度雄簡字第1464號侵權行為損害賠償事件94
        年11月23日法庭數位錄音播放光碟而制作，兩造不爭執
        其真正之筆錄，可知被告確於上揭時日言詞辯論時，陳
        稱：「說實在，大家心照不宣啦，大家知道，『你們公
        司』本身，我上次開庭我有向法官說我有請教過經濟部
        智慧財產局，他是給我的答覆，我這句話在這裡講是不
        應該，他說『他們』這些是從臺北到高雄，經濟部也知
        道他們這個音樂流氓，……」等語（參見臺灣高雄地方
        法院檢察署94年度他字第6703號案卷），參之被告乃指
        稱「他們」，而非泛稱「國內業者」或「國內部分業者
        」，且陳述中亦未提及任何新聞上之評論，酌以本院高
        雄簡易庭94年度雄簡字第1464號之當事人僅有本件原告
        、被告兩造，被告前揭言語，顯係對於審理該事件之法
        官所為，以在場之原告為其指述對象之陳述。被告辯稱
        ：僅係單純引述新聞上之評論，陳述國內存在「音樂流
        氓」之事實及現象，並未指明何人係「音樂流氓」，亦
        非指摘原告為「音樂流氓」云云，應與事實不符，不足
        採信。
      (2)按民法上名譽權之侵害非即與刑法之誹謗罪相同，名譽
        有無受損害，應以社會上對個人評價是否貶損作為判斷
        之依據，苟其行為足以使他人在社會上之評價受到貶損
        ，不論其為故意或過失，均可構成侵權行為，其行為不
        以廣佈於社會為必要，僅使第三人知悉其事，亦足當之
        （最高法院90年臺上字第646 號判例足參）。查被告於
        本院高雄簡易庭於94年11月23日16時42分許，在高雄簡
        易庭第一法庭以公開審理方式，審理94年度雄簡字第14
        64號侵權行為損害賠償事件，在不特定多數人得共聞共
        見之公開法庭內，陳述前揭言語，顯然足使在場之法官
        、書記官、通譯，甚或旁聽之不特定人知悉其事，且陳
        述之內容，復足以使原告在社會上之評價受到貶損，揆
        ‘諸前揭說明，自屬對於原告名譽權之侵害。被告所辯
        ：並非將毀損原告名譽之事，表白於特定之第三人，應
        不致貶損原告在社會上之評價云云，亦無足取。
      (3)被告另雖辯稱：被告之行為係為自衛、自辯，對可受公
        評之事引述新聞上之評論，應有阻卻違法事由存在，而
        非不法云云。按以善意發表言論，而有左列情形之一者
        ，不罰：1 因自衛、自辯或保護合法之利益者。2 公務
        員因職務而報告者。3 對於可受公評之事，而為適當之
        評論者。4 對於中央及地方之會議或法院或公眾集會之
        記事，而為適當之載述者，刑法第311 條定有明文。又
        發表言論，雖有侵害他人名譽，但如有刑法第311 條所
        定情形，在民事上雖認有阻卻違法事由，而非不法（參
        見曾隆興著，詳解損害賠償法，93年4 月修訂初版2 刷
        ，第356 頁）。然查，被告前揭言語，顯在對於原告為
        辱罵，而非防衛自由權益或為自己辯白之言語，再原告
        之行為是否適當，原與公共利益無涉，並非可受公評之
        事，且陳述中並未提及任何新聞上之評論，顯然並非引
        述新聞上之評論，況被告以「音樂流氓」之具有攻擊性
        之言語，辱罵原告，亦難認屬於適當之評論。被告所辯
        其行為係為自衛、自辯，對可受公評之事引述新聞上之
        評論，自不足採，其據以辯稱其行為有阻卻違法事由存
        在，而非不法云云，亦無足取。
      (4)另被告因上開行為，所涉之公然侮辱犯行，經本院刑事
        庭審理後，業於95年10月30日以95年度簡字第6606號刑
        事簡易判決判處罰金3,000 元，嗣被告不服提起上訴，
        再經本院於96年2 月27日以95年度簡上字第1353號刑事
        判決駁回上訴而確定，有上開刑事判決影本2 份在卷可
        按，亦認被告有以上開言語對於原告公然侮辱之行為。
    2.從而，原告前揭部分之主張，堪信為真正，被告應有於前
      揭時地以上開言詞，不法侵害原告之名譽權之行為甚明。
  (二)原告請求被告賠償非財產上之損害賠償3,800,000 元，及自
    刑事附帶民事起訴狀繕本送達之日起至清償日止，按週年百
    分之5 計算之利息，有無理由？原告請求被告將如附件所示
    之道歉啟事，以5 公分乘7 公分之版面，字體16，刊登於自
    由時報及聯合報全國版第一版報頭下廣告欄1 日，有無理由
    ？
    1.按因故意或過失，不法侵害他人之權利者，負損害賠償責
      任；不法侵害他人之身體、健康、名譽、自由、信用、隱
      私、貞操，或不法侵害其他人格法益而情節重大者，被害
      人雖非財產上之損害，亦得請求賠償相當之金額。其名譽
      被侵害者，並得請求回復名譽之適當處分，民法第184 條
      第1 項前段、第195 條第1 、2 項定有明文。次按，公司
      係依法組織之法人，其名譽遭受損害，無精神上痛苦之可
      言，登報道歉已足回復其名譽，自無依民法第195 條第1
      項規定請求精神慰藉金之餘地（最高法院62年臺上字第
      2806號判例可參）。
    2.經查，原告雖主張被告於上揭時地，以前揭言詞侵害其名
      譽權，請求被告賠償非財產上之損害賠償3,800,000 元，
      及自刑事附帶民事起訴狀繕本送達之日起至清償日止，按
      週年百分之5 計算之利息，然原告既為公司法人之組織，
      揆之前揭說明，自無精神上痛苦可言，原告依民法第195
      條第1 項之規定，依請求被告非財產上之損害云云，自屬
      無據。
    3.次查，被告前揭言詞，既不法侵害原告之名譽權，原告請
      求被告為回復名譽之適當處分，即屬有據。再按，所謂適
      當之處分，係指該處分在客觀上足以回復被害人之名譽且
      屬必要者而言。加害人所為回復被害人名譽之行為，倘僅
      係其主觀上認為適當，仍難認已為回復名譽之適當處分。
      法院仍得依被害人之請求，命加害人為客觀上足以回復被
      害人名譽且屬必要之處分（最高法院86年度臺上字第3706
      號判決參照）。本院審酌原告係依法組織之法人，其名譽
      遭受侵害，登報道歉已足回復其名譽，復酌以被告乃於本
      院高雄簡易庭94年度雄簡字第1464號侵權行為損害賠償事
      件審理時，於本院簡易庭第一法庭內，對於原告為侮辱，
      僅在場之當事人亦即本件原告、被告，在法庭執行職務之
      法官、書記官、通譯，及旁聽之人可能知悉其事，對於原
      告名譽權侵害之情節尚屬輕微，於任何一國內知名大報登
      報道歉啟事，已足回復其名譽，及聯合報與自由時報均屬
      國內知名大報，惟將如附件所示之道歉啟事，以5 公分乘
      7 公分之版面，字體16，刊登於自由時報全國版第一版報
      頭下廣告欄1 日之費用，與刊登於聯合報全國版第一版報
      頭下廣告欄1 日之費用，相距有十餘萬元之多，此據原告
      供陳在卷，並為被告所不爭執，認將如附件所示之道歉啟
      事，以5 公分乘7 公分之版面，刊登於聯合報全國版第一
      版報頭下廣告欄1 日，已足以回復原告之名譽，應予准許
      外，尚無再限制其字體，及將如附表所示之道歉啟事，以
      5 公分乘7 公分之版面，字體16，刊登於自由時報全國版
      第一版報頭下廣告欄1 日之必要。至被告雖辯稱：被告僅
      於法庭內陳述，嗣又已當庭撤回該陳述，已可回復原告之
      名譽云云，惟查，被告於上揭時地，業以前揭言詞，侵害
      原告之名譽，被告雖當庭撤回該陳述，仍不能回復原告之
      名譽，縱令被告主觀上認為適當，揆諸前揭說明，仍難認
      被告已為回復名譽之適當處分，本院仍得依原告之請求，
      命被告為客觀上足以回復原告名譽且屬必要之處分。是被
      告此部分之辯解，自不足採。從而，原告回復名譽之請求
      ，於將如附件所示之道歉啟事，以5 公分乘7 公分之版面
      ，刊登於聯合報全國版第一版報頭下廣告欄1 日之範圍內
      ，應予准許，逾此部分之請求，為無理由，不應准許。
六、綜上所述，原告本於侵權行為之法律關係，請求被告為非財
    產上之損害賠償，為無理由，其請求被告應將如附件所示之
    道歉啟事，以5 公分乘7 公分之版面，刊登於聯合報全國版
    第一版報頭下廣告欄1 日，為有理由，應予准許。逾此部分
    回復名譽處分之請求，為無理由，應予駁回。
七、另被告雖聲明如受不利之判決，願供擔保，請准免為假執行
    ，惟因本件判決並非民事訴訟法第389 第1 項規定之法院應
    依職權宣告假執行之判決，且原告亦未聲明願供擔保，請准
    宣告假執行，本院並無為假執行宣告之必要，被告亦無為免
    為假執行聲請之必要，被告所為免為假執行之聲請，容有誤
    會，併此敘明。
八、本案事證已臻明確，兩造其餘攻擊防禦方法，經核與本件判
    決結果不生影響，爰不一一論述，附此敘明。
九、據上論結，原告之訴為一部有理由，一部無理由，依民事訴
    訟法第79條，判決如主文。
中　　華　　民　　國　　96　　年　　4 　　月　　30　　日
                  民事第三庭  法　官　伍逸康
以上正本證明與原本無異。
如不服本判決，應於送達後20日內，向本院提出上訴狀並表明上
訴理由，如於本判決宣示後送達前提起上訴者，應於判決送達後
10日內補提上訴理由書。
中　　華　　民　　國　　96　　年　　5 　　月　　 3　　日
                              書記官  林雯琪
附件：
道歉啟事
本人丙○○前公然出言侮辱金將科技文化事業股份有限公司為「
音樂流氓」乙事，因事後深表不安及悔意，特刊登本啟事向金將
科技文化事業股份有限公司表示無上歉意。
